臺灣新竹地方法院刑事判決
111年度金訴字第12號
公  訴  人  臺灣新竹地方檢察署檢察官
被      告  葉佳華



上列被告因違反洗錢防制法等案件，經檢察官提起公訴（110年
度偵緝字第840、841、842號），本院判決如下：
    主    文
葉佳華幫助犯洗錢防制法第十四條第一項之一般洗錢罪，處有期
徒刑參月，併科罰金新臺幣貳萬元，罰金如易服勞役，以新臺幣
壹仟元折算壹日。　　
　　犯罪事實
一、葉佳華於民國106年8月3日前往臺灣土地銀行竹北分行申辦
    帳號000000000000號帳戶（下稱土地銀帳戶），經該行於開
    戶服務台張貼明顯警語提醒：「提供帳戶給詐騙集團使用，
    除涉嫌違反刑法幫助詐欺罪外，亦涉嫌觸犯幫助洗錢罪，得
    處5年以下有期徒刑。」，其已明知無端將金融帳戶之存摺
    、提款卡及密碼提供身分不詳之人，將遭他人利用作為財產
    犯罪所得匯入及提領工具，並藉此達到隱匿、掩飾詐欺犯罪
    所得本質、去向之目的，使犯罪查緝更形困難，進而對該詐
    欺取財正犯所實行之詐欺取財及掩飾該詐欺犯罪所得去向之
    洗錢罪正犯施以一定助力，竟基於幫助詐欺取財及一般洗錢
    之不確定犯意，於109年年中某日時許，在新竹市○道0號公
    路交流道附近路邊，將土地銀帳戶之存摺、提款卡及密碼，
    交給身分不詳之詐欺集團成員收受，而容任他人將該帳戶作
    為詐欺取財及掩飾犯行之犯罪工具。嗣該詐欺集團成員取得
    土地銀帳戶提領物件後，即共同意圖為自己不法之所有，基
    於詐欺取財及一般洗錢之犯意聯絡，為下列行為：㈠於109年7
    月間某日時許，以網路通訊軟體向張嘉臻訛稱投資獲利云云
    ，致其陷於錯誤，於109年8月12日15時10分許，網路轉帳新
    臺幣（下同）1045元至土地銀帳戶。㈡於109年8月2日前某時
    ，以網路通訊軟體向翁筠茹訛稱投資獲利云云，致其陷於錯
    誤，於109年8月2日9時28分許，網路轉帳1萬元至土地銀帳戶
    。㈢於109年8月12日21時57分許，以網路通訊軟體向陳采彤訛
    稱投資獲利云云，致其陷於錯誤，於109年8月31日15時59分
    許，網路轉帳5萬元、5萬元至土地銀帳戶。嗣張嘉臻、翁筠
    茹、陳采彤發覺受騙報警處理，始循線查悉上情。　　
二、案經張嘉臻、翁筠茹、陳采彤訴由卷附警察機關，分由臺中
    市政府警察局第二分局、臺中市政府警察局大雅分局、新北
    市政府警察局板橋分局報告臺灣新竹地方檢察署檢察官偵查
    後起訴。
　　理   由
壹、程序方面
　　本判決所引用被告葉佳華以外之人於審判外之陳述，被告於
    本院準備程序時對證據能力表示沒有意見，且未於言詞辯論
    終結前聲明異議（見金訴卷第65、77至85頁）。本院審酌上
    開證據資料作成時之情況，尚無違法不當及證明力明顯過低
    之瑕疵，亦認為以之作為證據應屬適當，依刑事訴訟法第15
    9條之5規定，均有證據能力。至本院以下所引用非供述證據
    部分，並無證據證明係公務員違背法定程序所取得，是依刑
    事訴訟法第158條之4規定反面解釋，即具證據能力。
貳、實體方面
一、訊據被告固坦認於上開時、地，將土地銀帳戶之存摺、提款
    卡及密碼交付身分不詳之人等情，惟矢口否認有何幫助詐欺
    取財及洗錢犯行，並辯稱：我是因為母親生病需要看護及醫
    藥費，要交給貸款公司包裝，不知道會被拿來犯罪使用等語
    。經查：
　㈠被告坦認部分事實及告訴人張嘉臻、翁筠茹、陳采彤於上開
    時間受身分不詳之人詐欺而匯款至土地銀帳戶，嗣由身分不
    詳之人予以處分贓款，難以追查去向等情，業據證人即告訴
    人張嘉臻、翁筠茹、陳采彤於警詢時證述明確（見偵4570卷
    第17至20頁、偵5157卷第5至6頁、偵6399卷第16至18頁），
    並有以下證據在卷可參，應堪認定。
　1.土地銀帳戶基本資料查詢1紙、客戶歷史交易明細查詢1份：
    偵4570卷第9至16頁反面。
  2.臺灣土地銀行竹北分行109年11月4日竹北字第1090003315號
    函及檢附土地銀帳戶之客戶基本資料查詢、客戶序時往來明
    細查詢各1份、申請書表查詢1紙：偵5157卷第17至28頁反面
    。
  3.臺灣土地銀行竹北分行109年10月23日竹北字第1090003213
    號函及檢附土地銀帳戶之客戶序時往來明細查詢、客戶基本
    資料查詢各1份：偵6399卷第23至26頁反面。
  4.告訴人張嘉臻提供之網路轉帳交易明細資料1份：偵4570卷
    第37至38頁。
  5.告訴人張嘉臻提供之LINE通訊軟體對話紀錄翻拍照片40張：
    偵4570卷第39至48頁反面。
  6.告訴人翁筠茹提供之網路轉帳交易結果截圖1張：偵5157卷
    第66頁上方。
  7.告訴人翁筠茹提供之手寫受騙匯款明細資料1紙：偵5157卷
    第73頁。
  8.告訴人陳采彤提供之LINE通訊軟體對話紀錄截圖106張：偵6
    399卷第89至116頁反面。
  9.告訴人陳采彤提供之網路銀行臺幣活存明細截圖2張：偵639
    9卷第118頁。
 10.臺灣土地銀行竹北分行111年3月24日竹北字第1110000854號
    函及檢附警語1紙：金訴卷第57至59頁。
　㈡按刑法上評價之犯罪故意，依刑法第13條第1項、第2項規定
    ，可分為直接故意與間接（不確定）故意，行為人對於構成
    犯罪之事實，明知並有意使其發生者，為直接故意；行為人
    對於構成犯罪事實，預見其發生而其發生並不違背其本意者
    ，為間接故意。而基於申辦貸款之意思提供金融帳戶資料，
    是否同時具有詐欺取財及洗錢之不確定故意，並非絕對對立
    、不能併存之事，亦即縱係因申辦貸款而與對方聯繫接觸，
    但於提供金融帳戶資料與對方時，依行為人本身之智識能力
    、社會經驗、與對方互動之過程等情狀，如行為人對於其所
    提供之帳戶資料，已預見被用來作為詐欺取財等非法用途之
    可能性甚高，惟仍心存僥倖認為不會發生，猶將該等金融帳
    戶物件提供他人使用，可認其對於自己利益之考量遠高於他
    人財產法益是否因此受害乙節，容任該等結果發生而不違背
    其本意，而具有詐欺取財及洗錢之不確定故意。近10年內詐
    欺集團犯案猖獗，利用人頭帳戶供為受騙者匯入款項所用之
    事，廣經電視新聞、報章雜誌及網路等大眾傳播媒體披露，
    且我國金融機構及提領自動櫃員機密度甚高，隨處可見防制
    詐騙及洗錢犯罪宣導，甚至開戶時亦一再提醒帳戶之專有性
    及避免淪為不法使用，是依一般人之社會生活經驗，若見他
    人不以自己名義申請帳戶，反向人借用帳戶為不明用途使用
    或流通，衡情對於該等帳戶可能供作不法目的使用，特別是
    供詐欺取財及洗錢犯罪之用，當有合理之預見。　　
　㈢被告以實名制申辦土地銀帳戶時，已受提醒不得將帳戶交付
    他人使用，否則將涉有幫助詐欺取財及洗錢罪嫌，參以被告
    於本院審理時坦認先前已有申辦貸款經驗，並無需將帳戶之
    提款卡及密碼交付出去等語（見金訴卷第83頁），足見被告
    主觀上顯可預見交付土地銀帳戶之提領物件，將使該帳戶個
    人專用性喪失，淪為詐欺集團使用之人頭帳戶，且隱匿該特
    定犯罪所得之去向及所在，仍無端提供給身分不詳之人使用
    ，最終使告訴人張嘉臻、翁筠茹、陳采彤受詐欺轉帳至該帳
    戶，容任該等犯罪結果發生，自有幫助他人犯詐欺取財及一
    般洗錢罪之不確定故意存在。　
　㈣被告固以前詞置辯。惟查，依被告自己實名制申辦帳戶經驗
    ，顯然知悉個人金融帳戶專有性甚高，如無合法確信，無故
    提供並容任身分不詳之人匯入不明款項，極有可能淪為詐欺
    及洗錢人頭帳戶使用。況被告明知自己無資力通過貸款審核
    ，毫無償債能力，卻仍執意以提供帳戶方式容任身分不詳之
    人製作所謂金流紀錄，用意能順利取得貸款，顯示其具有循
    非法途徑獲取金錢之期待利益，難認其本案行為出於適法之
    主觀意念。從而，被告所辯，屬臨訟卸責之詞，不足採信，
    本案事證明確，被告所為上開犯行，堪以認定，應依法論科
    。　
二、論罪科刑：
　㈠核被告所為，係犯刑法第30條第1項前段、第339條第1項之幫
    助詐欺取財罪及刑法第30條第1項前段、違反洗錢防制法第2
    條第2款而犯同法第14條第1項之幫助一般洗錢罪。
　㈡被告提供土地銀帳戶之單一幫助行為，使詐欺集團成員得對
    告訴人張嘉臻、翁筠茹、陳采彤施用詐術，並指示其等匯款
    至該帳戶，以遂行詐欺取財之犯行，嗣由詐欺集團成員予以
    處分，達到掩飾犯罪所得去向之目的，係一行為觸犯幫助詐
    欺取財罪及幫助一般洗錢罪，為想像競合犯，應依刑法第55
    條前段規定，從一重論以幫助一般洗錢罪處斷。
　㈢被告幫助他人犯前開之罪，爰依刑法第30條第2項規定，減輕
    其刑。
　㈣爰以行為人之責任為基礎，審酌被告不思循合法途徑獲取金
    錢，無端將土地銀帳戶交付詐欺集團成員使用，使詐欺集團
    能充作向他人詐欺取財之工具或掩飾其犯罪所得之去向，非
    但助長社會詐欺財產犯罪之歪風，致無辜民眾受騙而受有財
    產上損害，造成執法機關不易查緝犯罪行為人之真實身分，
    更增加被害人求償上之困難，亦擾亂金融交易往來秩序，且
    自始未能坦認犯罪之態度，所為殊值非難。惟念及被告未直
    接參與詐欺取財及洗錢之犯行，兼衡其於本院審理時陳稱國
    中畢業之智識程度，擔任白牌車司機，平均月入4至5萬元，
    未婚，無小孩，需扶養母親之家庭經濟狀況，於本院第2次
    準備程序時表達和解賠償意願，但未為到庭之告訴人張嘉臻
    所接受等一切情狀，量處如主文所示之刑，並就罰金部分，
    諭知易服勞役之折算標準。　　
三、沒收：
　　被告堅決否認取得任何報酬，且依卷內資料尚無積極證據足
    認被告確已因本案犯行實際獲得任何犯罪所得，檢察官對此
    亦未提出證據加以證明，依「罪證有疑，利於被告」原則，
    本院即無從就犯罪所得宣告沒收。　　
據上論斷，應依刑事訴訟法第299條第1項前段，判決如主文。
本案經檢察官王遠志提起公訴，檢察官陳亭宇、黃翊雯到庭執行
職務。
中　　華　　民　　國　　111 　年　　8 　　月　　23　　日
                  刑事第一庭  審判長法  官  楊麗文  
　　　　　　　　　 
　　　　　　　　　                  法  官  楊惠芬
　　　　　　　　　 
　　　　　　　　　                  法  官  王凱平
以上正本證明與原本無異。
如不服本判決應於收受本判決後20日內向本院提出上訴書狀，上
訴書狀應敘述具體理由。上訴書狀未敘述上訴理由者，應於上訴
期間屆滿後20日內補提理由書狀於本院（均須按他造當事人之人
數附繕本）「切勿逕送上級法院」。
中　　華　　民　　國　　111 　年　　8 　　月　　23　　日
                                    書記官  鍾佩芳
附錄本案論罪科刑法條：
刑法第30條第1項
幫助他人實行犯罪行為者，為幫助犯。雖他人不知幫助之情者，
亦同。 

刑法第339條第1項
意圖為自己或第3人不法之所有，以詐術使人將本人或第3人之物
交付者，處5年以下有期徒刑、拘役或科或併科50萬元以下罰金
。 

洗錢防制法第2條第2款
本法所稱洗錢，指下列行為： 
二、掩飾或隱匿特定犯罪所得之本質、來源、去向、所在、所有
    權、處分權或其他權益者。

洗錢防制法第14條第1項
有第2條各款所列洗錢行為者，處7年以下有期徒刑，併科新臺幣
500萬元以下罰金。